【裁判字號】    98,親,48
【裁判日期】    980814
【裁判案由】    否認子女
【裁判全文】
臺灣臺北地方法院民事判決                98年度親字第48號
原      告  乙○○
訴訟代理人  周宜隆律師
被      告  丙○○
兼上一人之
法定代理人  甲○○
共      同
訴訟代理人  曾憲忠律師
上列當事人間請求否認子女事件，本院於民國98年7月31日言詞
辯論終結，判決如下：
    主      文
確認被告丙○○（男，民國○○年○月○日生，身分證統一編號：
Ｚ000000000號）非被告甲○○（女，西元1978年4月15日生，大
陸地區人民）自原告乙○○（男，民國○○年○○月○○日生，身分證
統一編號：Ｚ000000000號）受胎所生之婚生子女。
訴訟費用由被告負擔。
    事實及理由
一、原告聲明求為判決：請求確認被告丙○○非原告與被告甲○○之婚生子。並主張：原告與被告甲○○於民國93年4月15
    日於美國紐約市結婚，同年93年12月間與被告甲○○前往大
    陸福建省福州市定居。原告於94年6月間因父母之要求返回
    臺灣幫忙經營家族事業，被告甲○○為大陸地區人士，無法
    陪同原告回臺定居。嗣被告甲○○於95年3月5日生下一子即
    被告丙○○，因被告丙○○之受胎期間，原告與被告甲○○
    有婚姻關係，是以將被告丙○○之生父依法登記為原告。原
    告為使家庭和樂團聚，積極辦理被告二人來臺依親居留事宜
    ，被告二人遂於97年6月8日間獲准來臺。原告於被告甲○○
    受孕之際雖曾往返兩岸，然仍舊懷疑被告丙○○恐非原告之
    子，故於98年3月4日偕同被告丙○○前往柯滄銘婦產科接受
    DNA血緣關係鑑定，詎鑑定報告竟顯示原告與被告丙○○間
    並無父子血緣關係，原告對此鑑定結果十分震驚且無法接受
    ，為求精確另於98年3月10日於臺灣大學醫學院再次接受DNA
    血緣關係鑑定，然鑑定結果仍然排除原告與被告丙○○間有
    親子血緣關係，原告至此方知被告甲○○於雙方婚姻關係期
    間，於大陸地區與第三人有通姦之行為，方生下被告丙○○
    ，爰依民法第1063條第2、3項規定，提起本件否認之訴等語
    。
二、被告聲明求為判決：駁回原告之訴。並主張：原告所提柯滄
    銘婦產科、臺灣大學醫學院血緣關係鑑定報告均僅採取大姆
    指指印，非採取標準檢體如口腔上皮細胞、血液之試體為鑑
    定樣本，且所採取之試體並未會同被告甲○○為之，故其所
    採試體係屬可疑，鑑定採樣之程序已有瑕疵，尚難遽謂不利
    於不足被告之認定等語。
三、按依民法第1063條第1項推定之婚生子女，如夫妻之一方或
    子女能證明子女非為婚生子女者，得於夫妻之一方自知悉該
    子女非為婚生子女，或子女自知悉其非為婚生子女之時起二
    年內提起否認之訴，民法第1063條第2、3項定有明文。經查
    ，原告所主張之事實，業據其提出戶籍謄本、柯滄銘婦產科
    血緣關係鑑定報告、臺灣大學醫學院血緣關係鑑定報告為證
    ，並經本院囑託馬偕紀念醫院就原告與被告丙○○間之血緣
    為鑑定，亦顯示原告與被告丙○○間並無血緣關係，故原告
    所主張之上揭事實自堪信為真實。本件被告甲○○受胎所生
    之被告丙○○，既係在其與原告婚姻關係存續中，本應依法
    推定被告丙○○為原告與被告甲○○之婚生子女，然就馬偕
    紀念醫院血緣鑑定報告書中結論指出：本次鑑定共測試1種
    血型抗原和15種DNA標記，其中9項DNA標記不合，而否定乙○○是丙○○父親的可能，因此排除乙○○是丙○○的父親
    。準此，原告主張其自98年3月間由鑑定報告知悉被告丙○○非為其婚生子女日起，尚未滿2年（見本件起訴狀上收狀
    日期戳），故原告提起本件否認子女之訴，自屬有據，應予
    准許。
四、訴訟費用負擔之依據：民訴訴訟法第78條。
中    華    民    國    98    年    8     月    14    日
                  家事法庭法  官  黃桂興
以上正本係照原本作成。
如對本判決上訴，須於判決送達後20日之不變期間內，向本院
提出上訴狀。
中    華    民    國    98    年    8     月    14    日
                          書記官  陳俐妙


司法院資訊處製作；財團法人民間司法改革基金會備份。
